臺灣高雄地方法院刑事判決　　　　　　　　　　　 九十三年度訴字第二三七六號
　　公　訴　人　臺灣高雄地方法院檢察署檢察官
　　被　　　告　丁○○
右列被告因偽造文書案件，經檢察官提起公訴（九十三年度調偵字第七二號），本院
判決如左：
    主  文
丁○○行使偽造私文書，足以生損害於公眾及他人，處有期徒刑伍月，如易科罰金，
以參佰元折算壹日，緩刑參年。偽造之「戊○○」印章壹枚、高雄縣鳳山市○里段第
一六○五、一六○六地號土地之土地使用權同意書上之「戊○○」印文各壹枚，均沒
收。
    事  實
一、緣坐落高雄縣鳳山市○里段第一六○五號地號土地乃丁○○、吳洪淑、蘇明彥、
    吳仁傑、張黃雪霞、楊黃生冷、戊○○、鄭李蓬島、黃偉城、歐青雲、陳黃月
    等十一人共有，同段第一六○六號地號土地乃丁○○、吳洪淑、李阿招、張黃雪
    霞、楊黃生冷、戊○○、黃偉城、歐秀霞、歐青雲、陳黃月、周李蓬穗等十一
    人所有，共有人間均未定有分管契約。詎丁○○因未經戊○○之同意，即於民國
    九十二年二月十四日與張黃雪霞、黃偉城將前開二筆地號土地出租予不知情之丙○○，同意丙○○於上開二筆地號土地上建築房屋，為使丙○○得以申請建築執
    照，在前揭二筆土地上建築房屋，竟基於行使偽造私文書之犯意，未經戊○○之
    同意或授權，即委由不知情之丙○○於九十二年三月十六日至同年月二十日間某
    日，央請不知情之真實姓名年籍不詳之成年人士，偽刻「戊○○」之印章一枚，
    蓋用於上開二筆地號土地之土地使用權同意書「所有權人印」欄內，偽造「戊○○」之印文各一枚，而偽造戊○○所制作之私文書前揭二筆地號土地之土地使用
    權同意書各一紙，並持向高雄縣政府申請建築執照而行使之，足以生損害於高雄
    縣政府對於建築執照核發管理之正確性及戊○○。
二、案經戊○○訴由臺灣高雄地方法院檢察署檢察官偵查起訴。
    理  由
一、訊據被告丁○○對於將上開二筆地號土地出租予丙○○，央請丙○○篆刻戊○○
    之印章，蓋用於前揭土地使用權同意書二紙，並持向高雄縣政府申請建築執照之
    事實供認不諱，惟矢口否認有上開犯行，辯稱：當時曾經詢問戊○○之父己○○
    ，業經己○○之同意，且依土地法第三十四條之一之規定，亦無須共有人全體之
    同意云云。經查：
    (一)被告於右揭時地，未經告訴人之同意，偽刻告訴人之印章，蓋用於前開土地使
      用權同意書二紙上，而偽造私文書前揭土地使用權同意書二紙之事實，業據告
      訴人具狀指訴綦詳，核與證人己○○於偵查中證稱：丁○○從未經伊同意，伊
      因接獲高雄縣政府稅捐稽徵處之函文表示該處業已興建房屋，而前往現場查看
      ，始知該處業經他人興建房屋等語（參見臺灣高雄地方法院檢察署九十二年度
      他字第三七○三號案卷第十九頁），於本院審判中結證：前開二筆土地，乃伊
      購買，登記於戊○○名下，並不認識其他共有人，十餘年來，亦無人通知伊洽
      商上開二筆土地處理之問題，丁○○將上開二筆土地出租予丙○○以前，並未
      告知伊或將契約書交予伊觀看，亦未央請伊將興建房屋一事，轉告戊○○，從
      未向丁○○表示同意，伊於九十二年五月二十日，接獲高雄縣政府稅捐稽徵處
      之函文，於九十二年五月二十一日前往查看，現場見到一名男子，經詢問該名
      男子何人允許興建房屋，該名男子乃借用行動電話予伊撥打，嗣後，丁○○有
      至伊住處，但未提及土地一事，亦未告知土地將如何處理等語（參見本院審判
      筆錄）相符，參以證人丙○○於本院審判中亦結證：伊簽立土地租賃契約書以
      後，於領得建築執照後進行整地砌磚時，己○○前來詢問何人出租土地及允許
      興建房屋，伊告知己○○係向丁○○承租，央請己○○找尋丁○○，此時，始
      知該土地乃多人共有，嗣伊詢問丁○○為何有土地所有權人前來詢問，丁○○
      則陳稱尚有一名土地所有權人尚未處理，將會處理，而土地使用權同意書上之
      戊○○印章，乃伊於九十二年三月十六日至二十日之間，在申請建築執照以前
      ，經由丁○○同意後，委由他人篆刻等語，衡諸常情，若被告於將上開二筆地
      號土地出租予丙○○興建房屋以前，確經由證人己○○徵得告訴人之同意，證
      人己○○豈有前往現場查看並詢問證人丙○○何人出租及允許興建房屋之理？
      被告又焉有於證人丙○○向其詢問為何有土地所有權人前來詢問時，陳稱尚有
      一名土地所有權人尚未處理，將會處理之可能？此外，復有上開二筆地號土地
      之土地使用權同意書各一紙在卷足據，可見告訴人之指訴，應與事實相符，堪
      予採信。
    (二)再證人即代為書立土地租賃契約書之土地專業代理人乙○○於本院審判中被告
      為主詰問時雖證稱：丙○○篆刻印章，所有權人均有同意云云，惟於檢察官為
      反詰問時先稱：戊○○、己○○於伊代書土地租賃契約書時，並不在場，現場
      有十餘名土地所有權人，無人委託他人參與，土地所有權人均係丁○○聯絡，
      伊並不清楚土地所有權人共有幾人云云，旋又改稱：並不認識戊○○、己○○
      ，且時隔日久，並不清楚己○○有無到場，亦不知共有人共計幾人云云，前後
      證述之內容，已有齟齬，證人乙○○上開丙○○篆刻印章，所有權人均有同意
      之證言，是否確與事實相符，已非無疑，復酌以證人乙○○既不知上開二筆土
      地之土地所有權人共有幾人，何有確定上開二筆土地之土地所有權人均有同意
      之可能？足見證人乙○○前揭證言，無非事後迴護被告之詞，不足採憑。
    (三)復按共有土地或建築改良物，其處分、變更及設定地上權、永佃權、地役權或
      典權，應以共有人過半數及其應有部分合計過半數之同意行之。但其應有部分
      合計逾三分之二者，其人數不予計算。土地法第三十四條之一雖有明文，然此
      一規定，乃民法第八百十九條第二項之特別規定，亦即土地法對於共有物之處
      分、變更及設定負擔所為之特別規範，而非針對於共有物管理所為之規定。本
      件被告同意他人於共有土地上興建房屋之行為，乃共有物之管理行為，依民法
      第八百二十條第一項規定，應由共有人共同為之，並無土地法第三十四條之一
      第一項規定之適用，被告辯稱依土地法第三十四條之一之規定，無須共有人全
      體之同意云云，亦無足取。況且，縱於符合土地法第三十四條之一之規定之情
      形，亦僅同意之共有人得會同變更登記之權利人申請權利變更登記，無須不同
      意之共有人於契約書及申請書上簽名蓋章或檢附委託書，而非同意之共有人得
      以擅自制作不同意之共有人所制作之申請書或委託書，益證被告所辯，不足採
      信。
    (四)綜上所陳，被告上開辯解，無非事後卸責之詞，不足採信。本件事證明確，被
      告犯行洵堪認定。
二、核被告丁○○所為，係犯刑法第二百十六條、第二百十條之行使偽造私文書罪。
    被告利用不知情之丙○○轉請不知情之真實姓名年籍不詳之成年人士，偽刻戊○○之印章一枚，再由丙○○持該偽刻之戊○○印章，蓋用於土地使用權同意書上
    ，偽造戊○○之印文一枚，而偽造戊○○制作上開二筆地號土地之土地使用權同
    意書各一紙，並持以行使，為間接正犯。被告偽刻告訴人「戊○○」印章及偽造
    「戊○○」印文之行為，乃偽造私文書之部分行為，不另論罪。被告先後偽造上
    開二筆地號之土地使用權同意書二紙，乃基於單一偽造私文書之犯意，於時間、
    空間緊密相連之環境下所為之接續行為，各行為間之獨立性極為薄弱，以社會健
    全觀念而言，不能強予分離，自屬接續犯，僅論以一個偽造私文書罪。又其偽造
    私文書後復持以行使，偽造私文書之低度行為，應為行使之高度行為所吸收，亦
    不另論罪。爰審酌被告犯罪之目的乃在便利承租人丙○○申請建築執照、犯罪所
    生之損害，及犯罪後否認犯行態度尚非良好等一切情狀，量處如主文所示之刑，
    並諭知易科罰金之折算標準。被告前未曾受有期徒刑以上刑之宣告，有臺灣高等
    法院被告全國前案紀錄表一紙在卷可稽，被告為十八年六月十一日出生，年已七
    十有四，其因一時失慮，致罹刑典，經此起訴審判，應知所警惕而無再犯之虞，
    本院認所宣告之刑以暫不執行為當，爰併諭知緩刑參年，用啟自新。
三、前揭偽造之「戊○○」印章一枚，乃偽造之印章，且無證據證明已不存在，不問
    屬於犯人與否，應依刑法第二百十九條之規定，宣告沒收之；於上開土地使用權
    同意書二紙上之「戊○○」印文各一枚，均為偽造之印文，不問屬於犯人與否，
    亦應依刑法第二百十九條之規定，宣告沒收之。至上開土地使用同意權申請書二
    紙，因已交予高雄縣政府，而非被告所有，自毋庸諭知沒收，另前揭土地使用同
    意申請書二紙上「所有權人」欄所填載之「戊○○」姓名各一枚，僅有識別所有
    權人為何人，應為文書內容之一部分，並非署押之性質，亦毋庸依刑法第二百十
    九條之規定宣告沒收，附此敘明。
據上論斷，應依刑事訴訟法第二百九十九條第一項前段，刑法第二百十六條、第二百
十條、第四十一條第一項前段、第七十四條第一款、第二百十九條，罰金罰鍰提高標
準條例第二條，判決如主文。
本案經檢察官甲○○到庭執行職務。
中      華      民      國    九十三    年    十一    月    十  六      日
                                臺灣高雄地方法院刑事第十二庭
                                      審判長法  官  張維君
                                            法  官  劉惠娟
                                            法  官  伍逸康
右正本證明與原本無異。
如不服本判決，應於判決送達後十日內向本院提出上訴狀 (應附繕本) ，上訴於臺灣
高等法院。
                                            書記官    吳月華
中      華      民      國    九十三    年    十一    月    十  六      日
附錄本案論罪科刑法條全文：
中華民國刑法第二百一十條
 (偽造變造私文書罪)
偽造、變造私文書，足以生損害於公眾或他人者，處五年以下有期徒刑。
中華民國刑法第二百一十六條
 (行使偽造變造或登載不實之文書罪)
行使第二百十條至第二百十五條之文書者，依偽造、變造文書或登載不實事項或使登
載不實事項之規定處斷。
